---
title: "Chapter02_01.Rmd"
output: html_document
---
# Trabalhando com valores desconhecidos

```{r}
library(DMwR)
data(algae)
summary(algae)
```

Muitas amostras no dataframe importado possuem valores desconhecidos em algumas variáveis, e certas técnicas não podem ser utilizada com valores faltantes. O que pode ser feito?

* remover as amostras com valores desconhecidos;
* preencher os valores desconhecidos a partir da exploração de correlações entre variáveis;
* preencher os valores desconhecidos a partir da similaridade entre amostras; ou,
* usar ferramentas capazes de lidar com os valores faltantes.

## removendo 'cases' com valores desconhecidos

Em primeiro lugar é importante visualizar esses 'cases', conforme segue:

```{r}
dim(algae) # para saber quantos são os cases no total.
```
```{r}
algae[!complete.cases(algae),] # para verificar quais são as linhas com valores desconhecidos.
```

```{r}
nrow(algae[!complete.cases(algae),]) # para saber quantas são as linhas com valores desconhecidos.
```

Para simplesmente excluir estes cases:

```{r}
algae1 <- na.omit(algae)
algae1
```

```{r}
dim(algae1)
```

Entretanto, se eu não quiser remover todos os "cases" com valores desconhecidos, mas só aqueles em que faltam tantos valores que o manuseio é inviável, como os cases 62 e 199 que possuem mais de 6 NA, pode ser feito o seguinte:

```{r}
algae2 <- algae[-c(62, 199), ]
algae2
```

Quando se tem um número muito alto de NAs e fica inviável avaliar visualmente, pode-se utilizar o comando abaixo para se ter uma visão geral do número de NAs por linha:

```{r}
apply(algae, 1, function(x) sum(is.na(x)))
```

```{r}
manyNAs(algae, 0.2) # essa função faz parte da biblioteca do livro, ela mostra quais linhas possuem muitos NAs... o parâmetro 0.2 é calibrável... 0.1 traz mais cases.
```
```{r}
manyNAs(algae, 0.1)
```

O comando manyNAs() pode ser usado para excluir os cases (linhas) com muitos NAs. Veja abaixo:

```{r}
algae3 <- algae[-manyNAs(algae, 0.1), ]
algae3
```

## Preenchendo NAs com os valores mais frequentes

Veja abaixo, a linha 48 possui um NA em 'mxPH'.

```{r}
algae[!complete.cases(algae),]
```

Para preencher esse NA com o valor médio de "mxPH", proceda conforme abaixo:

```{r}
algae[48, 'mxPH'] <- mean(algae$mxPH, na.rm = T) # o na.rm = T faz desconsiderar qualquer NA na média calculada.
algae[48, 'mxPH'] # Veja! Foi preenchido com o valor 8.011734
```

Mas pode ser interessante preencher todos os NAs num só comando ao invés de trabalhar caso a caso, portanto o que se pode fazer é:

```{r}
algae[is.na(algae$Chla), "Chla"] <- median(algae$Chla, na.rm = T)
algae
```

Como o variável "Chla" possui muitos valores extremos, a média não é uma boa medida de posição central, então optou-se pela mediana.

A função centralImputation() disponível no pacote do livro, também pode ser utilizada preenchendo os NAs com uma centralidade estatística. Usa a mediana para preencher valores numéricos e a moda para preencher valores categóricos.

Vamos resetar o dataframe algae e rodar o comando.

```{r}
data(algae) # reseta o dataframe
algae <- algae[-manyNAs(algae),]
algae <- centralImputation(algae)
algae
```

vamos ver se deu certo:

```{r}
algae[!complete.cases(algae),]
```

Deu!!! Dataframe completamente preenchido! 

```{r}
data(algae) # reseta o dataframe
```

Uma alternativa para obter valores menos tendenciosos que os valores médios no preenchimento de valores desconhecidos é a exploração de correlações entre as variáveis. 
Para obter as correlações pode-se usar o comando abaixo:

```{r}
cor(algae[, 4:18], use = "complete.obs") # foram utilizadas todas as linhas e as colunas 4 a 18, porque as 3 primeiras colunas são variáveis categóricas. O atribuito 'use = "complete.obs"' diz ao R para desconsiderar os valores desconhecidos.

```

A matriz resultante mostra as correlações entre as variáveis, o que auxiliará no preenchimento dos valores desconhecidos.

Para deixar um pouco mais "legível", pode-se usar a linha abaixo:

```{r}
symnum(cor(algae[,4:18], use = 'complete.obs'))
```

Visualização interessante que traz um caracter especial indicando uma faixa de valor de correlação. Entretanto, a maioria dos casos traz uma correlação irrelevante.

Parei na página 58 (72), na fase de geração do modelo linear.


