---
title: "Chapter02_03.Rmd"
output: html_document
---
# Obtendo modelos de predição

```{r}
library(DMwR)
data(algae)
```
O principal objetivo desse estudo é obter predições para os valores das frequências das 7 algas num conjunto de 140 amostras. Como as frequências são números, esse é um problema de regressão. 

Esse procedimento pode ser utilizado para prever os valores das variáveis dependentes a partir de observações futuras das variáveis independentes ou para obter um melhor entendimento das interações entre as variáveis em nosso problema.

Neste caso, usaremos **Regressão Linear Múltipla** e **Árvores de Regressão**. Estes dois modelos são boas escolhas pois fazem diferentes suposições acerca da forma da função de regressão.

Como a regressão linear não consegue lidar com valores desconhecidos e as árvores de regressão lidam bem com essas lacunas, a preparação dos dados será diferente para cada método.

## Regressão Linear Múltipla

Neste caso será necessário eliminar os valores desconhecidos. Será efetuado o procedimento final da sessão anterior (Chapter02_02):

```{r}
algae <- algae[-manyNAs(algae),]
clean.algae <- knnImputation(algae, k = 10)
```

o DataFrame "clean.algae" não possui valores desconhecidos. Foram inseridos utilizando o método k vizinhos mais próximos discutidos no final da sessão anterior.

```{r}
clean.algae
```

Vamos obter aqui o modelo de regressão linear para a variável "a1", considerando as primeiras 12 variáveis como independentes.

```{r}
lm.a1 <- lm(a1 ~ ., data = clean.algae[, 1:12])
```

```{r}
summary(lm.a1)
```

Escrever aqui a explicação das variáveis dummy, p. 65 (79)... É interessante. Continue daí. 
