---
title: "Chapter02_01.Rmd"
output: html_document
---
# Trabalhando com valores desconhecidos

```{r}
library(DMwR)
data(algae)
summary(algae)
```

Muitas amostras no dataframe importado possuem valores desconhecidos em algumas variáveis, e certas técnicas não podem ser utilizada com valores faltantes. O que pode ser feito?

* remover as amostras com valores desconhecidos;
* preencher os valores desconhecidos a partir da exploração de correlações entre variáveis;
* preencher os valores desconhecidos a partir da similaridade entre amostras; ou,
* usar ferramentas capazes de lidar com os valores faltantes.

## removendo 'cases' com valores desconhecidos

Em primeiro lugar é importante visualizar esses 'cases', conforme segue:

```{r}
dim(algae) # para saber quantos são os cases no total.
```
```{r}
algae[!complete.cases(algae),] # para verificar quais são as linhas com valores desconhecidos.
```

```{r}
nrow(algae[!complete.cases(algae),]) # para saber quantas são as linhas com valores desconhecidos.
```

Para simplesmente excluir estes cases:

```{r}
algae1 <- na.omit(algae)
algae1
```

```{r}
dim(algae1)
```

Entretanto, se eu não quiser remover todos os "cases" com valores desconhecidos, mas só aqueles em que faltam tantos valores que o manuseio é inviável, como os cases 62 e 199 que possuem mais de 6 NA, pode ser feito o seguinte:

```{r}
algae2 <- algae[-c(62, 199), ]
algae2
```

paramos na página 54 (68), agora vamor ver o comando apply()
