---
title: "Chapter02_01.Rmd"
output: html_document
---
# Trabalhando com valores desconhecidos

```{r}
library(DMwR)
data(algae)
summary(algae)
```

Muitas amostras no dataframe importado possuem valores desconhecidos em algumas variáveis, e certas técnicas não podem ser utilizada com valores faltantes. O que pode ser feito?

* remover as amostras com valores desconhecidos;
* preencher os valores desconhecidos a partir da exploração de correlações entre variáveis;
* preencher os valores desconhecidos a partir da similaridade entre amostras; ou,
* usar ferramentas capazes de lidar com os valores faltantes.

## removendo 'cases' com valores desconhecidos

Em primeiro lugar é importante visualizar esses 'cases', conforme segue:

```{r}
dim(algae) # para saber quantos são os cases no total.
```
```{r}
algae[!complete.cases(algae),] # para verificar quais são as linhas com valores desconhecidos.
```

```{r}
nrow(algae[!complete.cases(algae),]) # para saber quantas são as linhas com valores desconhecidos.
```

Para simplesmente excluir estes cases:

```{r}
algae1 <- na.omit(algae)
algae1
```

```{r}
dim(algae1)
```

Entretanto, se eu não quiser remover todos os "cases" com valores desconhecidos, mas só aqueles em que faltam tantos valores que o manuseio é inviável, como os cases 62 e 199 que possuem mais de 6 NA, pode ser feito o seguinte:

```{r}
algae2 <- algae[-c(62, 199), ]
algae2
```

Quando se tem um número muito alto de NAs e fica inviável avaliar visualmente, pode-se utilizar o comando abaixo para se ter uma visão geral do número de NAs por linha:

```{r}
apply(algae, 1, function(x) sum(is.na(x)))
```

```{r}
manyNAs(algae, 0.2) # essa função faz parte da biblioteca do livro, ela mostra quais linhas possuem muitos NAs... o parâmetro 0.2 é calibrável... 0.1 traz mais cases.
```
```{r}
manyNAs(algae, 0.1)
```

O comando manyNAs() pode ser usado para excluir os cases (linhas) com muitos NAs. Veja abaixo:

```{r}
algae3 <- algae[-manyNAs(algae, 0.1), ]
algae3
```

## Preenchendo NAs com os valores mais frequentes

Veja abaixo, a linha 48 possui um NA em 'mxPH'.

```{r}
algae[!complete.cases(algae),]
```

Para preencher esse NA com o valor médio de "mxPH", proceda conforme abaixo:

```{r}
algae[48, 'mxPH'] <- mean(algae$mxPH, na.rm = T) # o na.rm = T faz desconsiderar qualquer NA na média calculada.
algae[48, 'mxPH'] # Veja! Foi preenchido com o valor 8.011734
```

Mas pode ser interessante preencher todos os NAs num só comando ao invés de trabalhar caso a caso, portanto o que se pode fazer é:

```{r}
algae[is.na(algae$Chla), "Chla"] <- median(algae$Chla, na.rm = T)
algae
```

Como o variável "Chla" possui muitos valores extremos, a média não é uma boa medida de posição central, então optou-se pela mediana.

A função centralImputation() disponível no pacote do livro, também pode ser utilizada preenchendo os NAs com uma centralidade estatística. Usa a mediana para preencher valores numéricos e a moda para preencher valores categóricos.

Vamos resetar o dataframe algae e rodar o comando.

```{r}
data(algae) # reseta o dataframe
algae <- algae[-manyNAs(algae),]
algae <- centralImputation(algae)
algae
```

vamos ver se deu certo:

```{r}
algae[!complete.cases(algae),]
```

Deu!!! Dataframe completamente preenchido! 

```{r}
data(algae) # reseta o dataframe
```

Uma alternativa para obter valores menos tendenciosos que os valores médios no preenchimento de valores desconhecidos é a exploração de correlações entre as variáveis. 
Para obter as correlações pode-se usar o comando abaixo:

```{r}
cor(algae[, 4:18], use = "complete.obs") # foram utilizadas todas as linhas e as colunas 4 a 18, porque as 3 primeiras colunas são variáveis categóricas. O atribuito 'use = "complete.obs"' diz ao R para desconsiderar os valores desconhecidos.

```

A matriz resultante mostra as correlações entre as variáveis, o que auxiliará no preenchimento dos valores desconhecidos.

Para deixar um pouco mais "legível", pode-se usar a linha abaixo:

```{r}
symnum(cor(algae[,4:18], use = 'complete.obs'))
```

Visualização interessante que traz um caracter especial indicando uma faixa de valor de correlação. Entretanto, a maioria dos casos traz uma correlação irrelevante.

## Geração do modelo linear para preenchimento

A variável PO4 será preenchida a partir da correlação com oPO4. A amostra "28" possui um valor desconhecido na variável PO4, portanto será preenchida.

Primeiro passo: gerar o modelo linear.

```{r}
data(algae) # refresca as transformações nos dados.
algae <- algae[-manyNAs(algae),]
lm(PO4 ~ oPO4, data = algae)
```

Então a fórmula resultante é: 

PO4 = 42.897 + 1.293 * oPO4

Para preencher a amostra 28 iremos proceder conforme abaixo:

```{r}
algae[28, "PO4"] <- 42.897 + 1.293 * algae[28, "oPO4"]
```

```{r}
algae[28, "PO4"]
```

```{r}
algae[!complete.cases(algae),]
```

Note que agora a linha 28 está completa.

Para completar todas as amostras referentes à variável PO4, proceder conforme abaixo:

```{r}
data(algae) # refresca os valores
algae <- algae[-manyNAs(algae),] # exclui amostras com muitos NAs
fillPO4 <- function(oPx) {  # isso cria a função "fillPO4"
  if (is.na(oPx))
    return(NA)
  else return(42.897 + 1.293 * oPx)
}
algae[is.na(algae$PO4), "PO4"] <- sapply(algae[is.na(algae$PO4),"oPO4"], fillPO4) # aqui se aplica a função "fillPO4" # sapply é uma metafunção que tem um vetor no primeiro argumento e uma função no segundo... é autoexplicativo o funcionamento.
```

Testando:

```{r}
algae[28, "PO4"]
```

Deu certo!

Testando a função criada:

```{r}
fillPO4(6.5)
```

Podemos explorar, ainda, correlações os valores desconhecidos e as variáveis categóricas nominais. Podemos utilizar para isso, os histogramas contidos no pacote Lattice. Vejamos:

```{r}
histogram(~mxPH | season, data = algae)
```

A ordem das estações está não-natural, pode-se resolver da seguinte forma:

```{r}
algae$season <- factor(algae$season, levels = c("spring", "summer", "autumn", "winter"))
histogram(~mxPH | season, data = algae)
```

Não parece existir uma correlação com estação. Vamos explorar as outras variáveis categóricas.

```{r}
histogram(~mxPH | size * speed, data = algae)
```

```{r}
stripplot(size ~ mxPH | speed, data = algae, jitter = T) # lembrando que "jitter = T" causa uma pequena perturbação nos valores, evitando que a plotagem fique sobreposta. Facilita a visualização.
```

## Preenchendo os valores desconhecidos pela exploração de similaridade  entre as amostras

```{r}
data(algae)
algae <- algae[-manyNAs(algae),] # excluindo amostras com muitos NAs
algae
```

O método assume que, se duas amostras são similares e uma delas possui um valor desconhecido, há uma alta probabilidade que esse valor desconhecido seja similar ao valor (conhecido) da outra amostra. É tremendamente intuitivo, mas precisamos entender o que é similaridade.

Para "similaridade" podemos utilizar a noção de Distância Euclidiana. 

d(x, y) = sqrt(sum(Xi - Yi)^2)

Será usado uma variante da distância euclidiana para encontrar os k vizinhos mais próximos de cada amostra. A função knnImputation() faz parte do pacote do livro.

Essa variante considera, se:

i é categórico e V1 != V2, então 1
i é categórico e V1 = V2, então 0
i é numérico (V1 - V2)^2

Vejamos:

```{r}
algae <- knnImputation(algae, k = 10)
algae
```

```{r}
algae[!complete.cases(algae),]
```

Veja acima, todos os NA foram preenchidos.

Vamos usar outro método, utilizando a mediana:


```{r}
data(algae)
algae <- algae[-manyNAs(algae),]
algae <- knnImputation(algae, k = 10, meth = "median")
```

```{r}
algae[!complete.cases(algae),]
```


